【裁判字號】    89,自,143
【裁判日期】    890411
【裁判案由】    侵占
【裁判全文】
臺灣臺中地方法院刑事判決                          八十九年度自字第一四三號
    自  訴  人  海平交通事業有限公司  設台中市○○路○段二七二號一樓
    代  表  人  乙○○
    被      告  甲○○
右列被告因侵占案件，經自訴人提起自訴，本院判決如左：
    主  文
甲○○無罪。
    理  由
一、自訴意旨略以：被告甲○○於民國（下同）八十七年八月二十二日，向自訴人承
    租車號Ｖ八─六七八號之營業小客車一輛，約定每日租金新台幣五百五十元，雙
    方並簽立營業小客車租賃契約書，嗣自訴人將上開車輛交予被告使用。詎被告竟
    意圖為自己不法所有，於八十八年三月八日起拒付租金，並將該小客車占為己有
    ，且遷移至外縣市繼續營業，避不見面，自訴人曾以存証信函終止上開租賃契約
    ，惟被告仍拒不返還車輛及租金，因認被告涉有刑法第三百三十五條第一項之侵
    占罪嫌。
二、惟按犯罪事實應依証據認定之，無証據不得推定其犯罪事實，刑事訴訟法第一百
    五十四條定有明文。又刑法第三百三十五條第一項之侵占罪以持有他人之物而變
    易其持有之意思，而為不法所有之意思始得成立，若僅持有他人之物而延而不返
    還或其他原因一時不能返還，既欠缺主觀要件，則難以該罪相繩。最高法院六十
    八台上字第三一四六號判例可資參照。
三、訊據被告甲○○固坦承曾向自訴人公司租用上開車輛及積欠部分租金之事實，惟
    堅決否認有何侵占之犯行，辯稱：伊因身體不適始一時無法給付租金，惟有口頭
    告知自訴人公司暫緩給付；又伊因遷移住所未收到自訴人寄發之存証信函，不知
    自訴人終止契約，始未將車返還，伊確無侵占之意等語。經查：
    (1)被告於八十七年八月二十二日與自訴人公司簽定租賃契約書時，並未約定租賃
      期限，為不定期租賃契約，有租賃契約書一份在卷可稽。雖自訴人於八十九年
      一月十七日以台中文心路郵局第三八六號存証信函通知被告解除上開租賃契約
      （應為終止契約之誤），惟查卷附該存証信函影本上所載寄送之處所為台中縣
      大里市○○里○○○街四一巷四０號，而被告於八十七年十二月一日即已將住
      所遷移至同里三民二街四一巷六七號，有戶籍謄本一份在卷可稽。是被告辯稱
      其因搬家而未接獲上開存証信函等語尚非無稽。從而，被告既未有上開終止契
      約之認知，則其於租賃契約有效期間內合法占有使用該車，已難遽認為侵占。
    (2)再者，被告事後確曾請求自訴人公司准予暫緩給付租金乙節，業據自訴代理人
      邱德欽到庭陳明在卷。再參以被告嗣於本院審理時已將上開營業小客車返還予
      自訴人，並與自訴人公司達成和解，分期償還租金，足認被告辯稱伊係一時無
      法給付款項，並非侵占該車等語應屬可採。依前揭判例意旨所示，即難遽入被
      告侵占罪行。此外，復查無其他積極証據足資認定被告有何侵占犯行，不能証
      明被告犯罪，自應依法為無罪之諭知。
據上論結，應依刑事訴訟法第三百四十三條、第三百零一條第一項，判決如主文。
中    華    民    國      八十九      年      四      月      十一      日
                                   台灣台中地方法院刑事第二庭
                                          法  官   吳  幸  芬
右正本証明與原本無異
服本判決應於送達後十日內向本院提出上訴狀，上訴於台灣高等法院台中分院（
須附繕本）
                                          書記官
中    華    民    國      八十九      年      四      月      十三      日


司法院資訊處製作；財團法人民間司法改革基金會備份。
